臺灣雲林地方法院刑事判決　　　　　　　 95年度訴字第711號
公　訴　人　臺灣雲林地方法院檢察署檢察官
被　　　告　甲○○
上列被告因違反毒品危害防制條例案件，經檢察官提起公訴（95
年度毒偵字第1057號、第1104號），於本院準備程序進行中，被
告就被訴事實為有罪之陳述，經合議庭裁定由法官一人獨任進行
簡式審判程序，判決如下：
    主      文
甲○○施用第一級毒品，累犯，處有期徒刑壹年捌月，扣案之第
一級毒品海洛因壹包（淨重零點貳伍公克）沒收銷燬之，扣案之
第一級毒品海洛因外包裝袋壹只，沒收之。
    事實及理由
一、犯罪事實：
    甲○○前因施用毒品案件，經本院於民國91年7 月17日以91
    年度訴字第205 號判處有期徒刑7 月確定；強制戒治部分，
    嗣獲裁定停止戒治，所餘戒治期間付保護管束，而於91年9
    月27日離開戒治所，迄92年3 月7 日保護管束期滿未經撤銷
    停止戒治，視為戒治期滿執行完畢。又因施用第一級毒品案
    件，經本院於92年9 月30日以92年度訴字第322 號判處有期
    徒刑1 年6 月確定；強制戒治部分，嗣獲裁定停止戒治，所
    餘戒治期間付保護管束，而於92年12月10日離開戒治所（迄
    93年7 月3 日保護管束期滿未經撤銷停止戒治，視為戒治期
    滿），並轉監接續執行上開所判處之有期徒刑7 月及1 年6
    月，於93年12月9 日因縮短刑期假釋出監，所餘刑期至94年
    9 月28日屆滿，以已執行完畢論。詎其猶未戒除毒癮，接續
    自95年2 月3 日中午12時許（起訴書原載為95年1 月間某日
    ，經檢察官當庭更正）至95年7 月25日中午12時許止，在雲
    林縣虎尾鎮○○○ ○路頂湳段路旁，以將第一級毒品海洛因（
    下稱海洛因）摻水置於針筒內注射血管之方式，每1 至2天
    施用1 次之頻率，接續施用海洛因多次。嗣於(一)95年4 月23
    日下午4 時40分許，為警依毒品危害防制條例第25條第2項
    規定採驗尿液，檢出毒品嗎啡陽性反應、(二)95年7 月26 日
    下午5 時10分許，在雲林縣虎尾鎮○○里○○街立仁國小校
    門前，為警查獲海洛因1 包（淨重0.25公克），並經採尿送
    驗後，亦呈毒品嗎啡陽性反應。
二、認定犯罪事實所憑之證據及理由：
  (一)尿液檢體採收紀錄表。
  (二)尿液送檢真實姓名對照表。
  (三)詮昕科技股份有限公司濫用藥物尿液檢驗報告2份。
  (四)法務部調查局95年8 月27日調科壹字第160003181 號鑑定通
    知書。
  (五)扣案海洛因1包（淨重0.25公克）
  (六)被告於警詢及檢察官面前之供述筆錄。
  (七)被告於本院審理時，對前開犯罪事實坦白承認，核於上揭證
    據資料相符，本案事證明確，被告犯行堪以認定，應予依法
    論科。
三、論罪科刑之理由：
  (一)核被告所為，係犯毒品危害防制條例第10條第1 項施用第一
    級毒品罪。其持有海洛因之低度行為，應為施用之高度行為
    所吸收，不另論罪。
  (二)刑法第56條連續犯之規定，業於94年01月07日經立法院刪除
    ，新修正刑法於95年07月01日施行，本案被告施用毒品期間
    橫跨修正前後規定，依上開刪除連續犯規定之立法說明，連
    續犯之規定廢除後，對於部分習慣犯，例如吸毒等犯罪，是
    否會因適用數罪併罰而使刑罰過重產生不合理之現象一節，
    在實務運用上應可參考德、日等國之經驗，委由學界及實務
    以補充解釋之方式，發展接續犯之概念，對於合乎「接續犯
    」或「包括的一罪」之情形，認為構成單一之犯罪，以限縮
    數罪併罰之範圍，用以解決上述問題。又接續犯係指如數行
    為於同時同地或密切接近之時地實施，侵害同一之法益，各
    行為之獨立性極為薄弱，依一般社會健全觀念，在時間差距
    上，難以強行分開，在刑法評價上，以視為數個舉動之接續
    施行，合為包括之一行為予以評價，較為合理，而為包括之
    一罪，最高法院86年臺上字第3295號判例意旨參照。則接續
    犯乃行為人主觀上出於一犯罪決意，在時間空間密接之情況
    下，出於數個自然行為，而持續侵害同一法益之犯罪，其特
    徵在於每個行為原即足獨立成罪，即其所實現之構成要件並
    非預定須實施數次行為始足成罪，然由於自數行為完成後逆
    溯觀察之結果，各該行為於時空密接之情況下，顯然於評價
    上喪失其獨立性，遂將各該行為全體包括地斷為一罪，此與
    集合犯乃立法者於架構構成要件行為時，原即將多數同種行
    為之反覆實施預定於內，從而，實施1 次固仍足以成罪，縱
    使於同一意思下多次反覆實施，亦僅包括地成立一罪，如收
    集犯、散布犯、常業犯之概念，尚有不同。依上開立法說明
    ，對於習慣犯者，立法者鼓勵以接續犯之概念認定被告之罪
    數，以避免數罪併罰之過苛。經查，本案被告因施用海洛因
    成癮，自95年2 月3 日中午12時許至95年7 月25日中午12時
    許止，在雲林縣虎尾鎮○○○ ○路頂湳段路旁，以將海洛因摻
    水置於針筒內注射血管之方式，以每1 至2 天即必須施用1
    次之頻率，施用海洛因多次等情，業據被告供承在卷，顯見
    被告多次施用海洛因時間密切接近，地點相同，皆基於施用
    毒品之慣常習性反覆所為，已施用海洛因成癮，具有施用海
    洛因之習慣，屬習慣犯，各行為間之獨立性極為薄弱，難以
    強行分開，揆諸前開說明，因刑法已刪除連續犯規定，宜認
    定為接續犯行，是被告之行為終止時即95年7 月25日，既在
    95年7 月1 日新修正施行刑法後，即無新舊法比較之問題，
    爰逕依修正後之現行刑法，認定被告係犯接續施用第一級毒
    品罪。至公訴意旨認此為包括一罪之集合犯，尚無所據，自
    有未洽。
  (三)被告前因施用毒品案件，經本院於91年7 月17日以91年度訴
    字第205 號判處有期徒刑7 月確定，再因施用第一級毒品案
    件，經本院於92年9 月30日以92年度訴字第322 號判處有期
    徒刑1 年6 月確定，兩案接續執行，於93年12月9 日因縮短
    刑期假釋出監，所餘刑期至94年9 月28日屆滿，以已執行完
    畢論，有臺灣高等法院被告前案紀錄表在卷可按，其受有期
    徒刑執行完畢，5 年內再犯本案最重本刑為有期徒刑以上之
    罪，為累犯，應依刑法第47條第1 項規定加重其刑。
  (四)爰審酌被告前有多次毒品前科，素行不佳，前案已經本院判
    處有期徒刑1 年6 月確定，仍不知悔改，且經本院傳喚，竟
    無故不到庭，待通緝後始行歸案，兼衡其犯後於本院審理時
    自知事證明確，未多為無謂辯解而坦承犯行，且其施用毒品
    犯行所生危害，主要以自戕身心健康為主，對於他人生命、
    身體、財產等法益，尚未查得重大直接危害等一切情狀，量
    處如主文所示之刑。
  (五)扣案之海洛因1 包，經送驗後，確屬含海洛因成份無疑，應
    依毒品危害防制條例第18條第1 項規定，諭知沒收銷燬之。
    又扣案之海洛因外包裝袋1 紙，有防制毒品裸露、潮濕、便
    於攜帶之功能，均為被告所有而供犯本案施用毒品犯行所用
    之物，業據被告供承在卷，爰依刑法第38條第1 項第2 款之
    規定併予宣告沒收之。
四、應適用之法律：
  (一)刑事訴訟法第273 條之1 第1 項、第299 條第1項前段。
  (二)毒品危害防制條例第10條第1 項、第18條第1項。
  (三)刑法第11條、第47條第1 項、第38條第1 項第2 款。
本案經檢察官黃楹榆到庭執行職務。
中　　華　　民　　國　　96　　年　　1 　　月　　10　　日
                  刑事第五庭  法  官   藍家偉
以上正本證明與原本無異。
如不服本判決，應於判決收受後10日內，向本院提出上訴狀（須
附繕本）。
                               書記官  徐基典
中　　華　　民　　國　  96　　年　　1 　　月　　10　　日
附錄本案論罪科刑法條全文：
毒品危害防制條例第10條：
施用第一級毒品者，處六月以上五年以下有期徒刑。
施用第二級毒品者，處三年以下有期徒刑。
